【裁判字號】    90,訴,24
【裁判日期】    900503
【裁判案由】    毒品危害防制條例
【裁判全文】
臺灣高雄地方法院刑事判決                              九十年度訴字第二四號
    公  訴  人  臺灣高雄地方法院檢察署檢察官
    被      告  丙○○
    指定辯護人  本院
    被      告  甲○○
    指定辯護人  本院
右列被告等因毒品危害防制條例案件，經檢察官提起公訴（八十九年度偵字第號二五
五四一號），本院判決如左：
    主  文
丙○○連續販賣第二級毒品，處有期徒刑柒年貳月。扣案之第二級毒品甲基安非他命
貳包（驗後淨重合計柒拾貳點柒陸公克），沒收銷燬之。未扣案之販賣第二級毒品甲
基安非他命所得新臺幣壹仟元，沒收之，如全部或一部不能沒收時，以其財產抵償之
。
甲○○共同販賣第二級毒品，未遂，累犯，處有期徒刑陸年。同前項之扣案之第二
級毒品甲基安非他命貳包（驗後淨重合計柒拾貳點柒陸公克），沒收銷燬之。
    事  實
一、甲○○曾因偽造文書及違反肅清煙毒條例案件，分別經臺灣士林地方法院及本院
    判處有期徒刑一年、六月及三年四月確定，嗣經合併定應執行有期徒刑四年六月
    ，於民國八十五年二月十五日假釋出獄交付保護管束，八十七年五月十六日假釋
    期滿未經撤銷假釋視為執行完畢。緣乙○○因知悉其國中同學丙○○有施用第二
    級毒品甲基安非他命之惡習，遂於八十九年十一月初某日，撥打丙○○位在高雄
    市○○○路五十二號三一三號房住處之（０七）0000000號電話，向丙○○購買甲基安非他命，丙○○隨即基於販賣甲基安非他命之概括犯意，於同日在
    高雄市○○路與福德路交岔路口，以新臺幣（下同）一千元之代價，販賣甲基安
    非他命一小包予乙○○。同年月十一日零時許，乙○○在臺南巿永福路二段一五
    二巷四十八號前，為警查獲其持有甲基安非他命六小包，並於警訊時供出曾向丙○○購買甲基安非他命，乃在警方授意下，於同日十二時許，再次撥打丙○○前
    開電話，表示要購買二兩即七十五公克之甲基安非他命，丙○○因無此數量之甲
    基安非他命，遂先經由一不詳姓名年籍之成年男子「阿文」之介紹認識甲○○，
    再由乙○○與甲○○在電話中約定好交易之時間及地點。嗣於同日十七時二十分
    許，丙○○、「阿文」與甲○○三人分乘二部機車，共同持驗後淨重合計七十二
    點七六公克之甲基安非他命二包，至高雄巿三多一路與福德路交岔路口附近之加
    油站前進行交易，並將機車停放在前開加油站附近，由丙○○先至乙○○所乘坐
    之車牌號碼八Ｍ─二０一八號自用小客車和乙○○接洽，要求乙○○交付貨款三
    萬二千元，惟與乙○○共同乘坐前開自用小客車至現場冒充買主之員警堅持看到
    甲基安非他命方交付貨款，甲○○乃將前開甲基安非他命交付丙○○，要丙○○
    攜往前開自用小客車交付乙○○，丙○○隨即在交付前開甲基安非他命予乙○○
    時，為埋伏在前開自用小客車之員警當場查獲，並扣得驗後淨重合計七十二點七
    六公克之甲基安非他命二包，斯時，原騎機車跟在丙○○後面，欲自行向乙○○
    收取貨款之甲○○見狀，隨即騎該機車欲逃離現場，惟仍為埋伏之員警攔下逮獲
    ，「阿文」則伺機逃逸。
二、案經臺南巿警察局第二分局報告臺灣高雄地方法院檢察署檢察官偵查起訴。
    理  由
一、訊據被告丙○○固不否認八十九年十一月十一日十二時許，證人乙○○確曾打電
    話予伊，表示要購買二兩即七十五公克之甲基安非他命，並經由「阿文」介紹認
    識被告甲○○，再由證人乙○○與被告甲○○在電話中約定好交易之時間及地點
    。嗣於同日十七時二十分許，其與「阿文」及甲○○三人分乘二部機車，共同持
    驗後淨重合計七十二點七六公克之甲基安非他命二包，至高雄巿三多一路與福德
    路交岔路口附近之加油站前進行交易時，為警當場查獲等情；被告甲○○固不否
    認八十九年十一月十一日十七時二十分許，確與「阿文」及被告丙○○共同至查
    獲現場等情，惟均矢口否認有何販賣甲基安非他命犯行，被告丙○○辯稱：八十
    九年十一月初某日，並沒有以一千元之代價賣甲基安非他命一小包予證人乙○○
    ，查獲當天是幫證人乙○○向被告甲○○買毒品云云；被告甲○○辯稱：查獲的
    甲基安非他命並非伊所有，亦非伊交給被告丙○○販賣，警訊時自白販賣係遭刑
    求所致，伊並有受傷，偵查時則係因藥癮發作才隨便自白等云云。
二、經查：
  (一)本件被告丙○○如何連續二次販賣甲基安非他命予證人乙○○，又如何與被告甲○○共同販賣甲基安非他命予證人乙○○等情，業據被告二人迭於警訊及偵查時
    坦承不諱，核與證人乙○○迭於警訊、偵查及本院審理時所證述之情節大致相符
    ，而扣案之二包甲基安非他命，經鑑驗結果確為甲基安非他命無誤，亦有內政部
    警政署刑事警察局鑑驗通知書一紙在卷可資佐證，被告甲○○雖辯稱查獲之甲基
    安非他命並非伊所有，亦非伊交給被告丙○○販賣，惟其既於警訊時自承：「當
    時有一位丙○○年青人打電話聯絡我朋友『阿文』的男子向我調毒品安非他命二
    兩重，要賣給一位乙○○年青人（我不認識）」、「現場查獲到我交給丙○○欲
    販賣給乙○○的安非他命二包」、「我們準備賣給乙○○的價格是新臺幣三萬二
    千元」等語（見八十九年十一月十一日警訊筆錄），復於臺灣高雄地方法院檢察
    署內勤值班檢察官訊問時再次坦承犯行，並對販賣甲基安非他命之時間、地點、
    交易過程及數量、價款等均詳為供述，核與共同被告丙○○及證人乙○○於警訊
    、偵查及本院審理時所述情節大致相符，加以現場查獲員警即證人丁○○亦到庭
    對案發當時之交易過程結證稱：「丙○○先到對面我們埋伏的偵防車看乙○○是
    否有帶錢，確認乙○○有帶錢，他就走回去跟甲○○拿毒品，因為很明顯丙○○
    走來時，手上沒有拿東西，而在丙○○走回對面時，有看到甲○○有拿東西交給
    丙○○，丙○○隨後就拿著毒品回到我們偵防車埋伏的地方要將毒品交給乙○○
    ，此時甲○○並騎著機車跟著丙○○，跟在他後面」等語（見本院九十年二月二
    十一日訊問筆錄），足見其於警訊及偵查時之自白，與事實相符，其販賣甲基安
    非他命犯行明確，應堪認定。至其雖另辯稱警訊時自白販賣係遭刑求所致，惟證
    人丁○○既證稱：被告二人雖是分開做筆錄，但是他們二人是在同一個辦公室作
    筆錄，互相看得到對方，況且當時另外一起做筆錄的呂明趁也有請律師到場，根
    本不可能打被告甲○○，至於被告甲○○之所以會受傷是因為我在查獲現場徒手
    抓他機車車尾時摔倒所致，並非刑求造成等語（見本院九十年二月二十一日訊問
    筆錄），共同被告丙○○亦證稱：「我在作筆錄時，可以看得到甲○○，但是沒
    有看到他被打」等語（見本院同日訊問筆錄），證人乙○○則證稱：被告甲○○
    在查獲現場確因為遭警員攔阻而摔倒在路旁等語（見本院九十年三月二十三日訊
    問筆錄），併參酌被告甲○○係被警員以「釣魚」方式查獲，並已查獲二包甲基
    安非他命，事證甚明，員警亦無對被告刑求之動機與必要，是其辯稱警訊時遭刑
    求云云，顯屬事後卸責之詞，尚不足採信。又被告甲○○雖另稱偵查時係因藥癮
    發作才隨便自白，惟其偵查時既能對販賣甲基安非他命之時間、地點、交易過程
    及數量、價款等均詳為供述，並與共同被告丙○○及證人乙○○所述情節大致相
    符，已如前述，顯見其根本無任何精神耗弱甚至心神喪失之情形，其辯稱係因藥
    癮發作才隨便自白云云，亦無足取，附予敘明。
  (二)又被告丙○○雖辯稱八十九年十一月初某日並沒有以一千元之代價販賣甲基安非
    他命一小包予證人乙○○，惟其既於偵查時坦承確曾以一千元之代價販賣甲基安
    非他命一之予證人乙○○（見八十九年十二月十八日警訊筆錄），核與證人乙○○與本院審理時所供述之情節大致相符，參酌證人乙○○係因為警查獲其持有甲
    基安非他命六小包，始於警訊時供出曾向被告丙○○購買甲基安非他命，再於警
    方授意下以「釣魚」之方式再次撥電話向被告丙○○購買甲基安非他命，則其證
    詞自足信為真實而可採信，被告丙○○前開辯解尚不足採。至其雖另稱查獲當天
    是幫證人乙○○向被告甲○○買毒品，惟其既分擔販賣甲基安非他命交貨過程之
    部分行為，顯已參與販賣甲基安非他命之犯罪構成要件行為，自應以共同販賣甲
    基安非他命正犯論，其前開辯詞尚不能作為對其有利之認定。從而，本件事證至
    此已臻明確，被告丙○○犯行亦堪認定，自應由本院應法加以論科。
三、按甲基安非他命係毒品危害防制條例第二條第二項第二款所稱之第二級毒品。本
    件被告甲○○雖販賣甲基安非他命予證人乙○○，惟於被告丙○○尚未將甲基安
    非他命交付證人乙○○並親自收取貨款時，即為埋伏在現場之警員當場查獲，是
    核被告甲○○所為，係犯毒品危害防制條例第四條第五項、第二項之販賣第二級
    毒品未遂罪。又其販賣甲基安非他命前之持有甲基安非他命行為，本應以持有論
    ，惟持有後進而販賣，其持有之低度行為應被販賣之高度行為所吸收，故不另論
    其非法持有犯行；被告丙○○販賣甲基安非他命予證人乙○○，核其所為，係犯
    毒品危害防制條例第四條第二項之販賣第二級毒品既遂罪。其與被告甲○○共同
    販賣甲基安非他命予證人乙○○部分，另犯同條例第四條第五項、第二項之販賣
    第二級毒品未遂罪，因與被告甲○○及不詳姓名年籍之成年男子「阿文」間有犯
    意聯絡及行為分擔，均應論以共同正犯。公訴意旨認被告甲○○所為，係犯毒品
    危害防制條例第四條第二項之販賣第二級毒品既遂罪，並漏未論及被告二人與不
    詳姓名年籍之成年男子「阿文」係屬共同正犯，均稍有未洽，應予指明。被告丙○○先後二次犯行，時間緊接，構成要件相同，僅既未遂狀態有別，顯係基於概
    括犯意反覆為之，應依連續犯之規定論以情節較重之販賣第二級毒品既遂罪一罪
    ，並依法僅就法定本刑有期徒刑及罰金部分加重其刑，至法定本刑為無期徒刑部
    分，則依法不得加重。其販賣前持有甲基安非他命之低度行為，亦為販賣之高度
    行為吸收，不另論罪；又被告甲○○曾因偽造文書及違反肅清煙毒條例案件，分
    別經判處有期徒刑一年、六月及三年四月確定，嗣經合併定應執行有期徒刑四年
    六月，於八十五年二月十五日假釋出獄交付保護管束，八十七年五月十六日假釋
    期滿未經撤銷假釋視為執行完畢，有臺灣高等法院被告全國前案紀錄表一份附卷
    可稽，其於五年內再犯本件有期徒刑以上之罪，為累犯，應依法僅就法定本刑有
    期徒刑及罰金部分加重其刑，至法定本刑為無期徒刑部分，則亦依法不得加重。
    再被告甲○○所為係犯毒品危害防制條例第四條第五項、第二項之販賣第二級毒
    品未遂罪，依刑法第二十六條前段規定，按既遂犯之刑減輕之，並依先加後減之
    例為之。爰審酌被告二人之犯罪動機、目的、手段，與生活狀況、品行、智識程
    度，被告丙○○雖參與販賣甲基安非他命予證人乙○○，惟並非甲基安非他命之
    供應者，暨查獲之甲基安非他命數量非微，販賣甲基安非他命危害他人健康甚巨
    ，惡性非輕，被告甲○○犯後一再飾詞卸責、匿飾犯行之犯後態度等一切情狀，
    分別量處如主文所示之刑，以示儆懲。
四、扣案之甲基安非他命二包（驗後淨重合計七十二點七六公克），係毒品危害防制
    條例所列之第二級毒品，應依同條例第十八條第一項前段規定，宣告沒收銷燬之
    。未扣案之被告丙○○販賣甲基安非他命所得一千元，應依同條例第十九條第一
    項規定，宣告沒收之，如全部或一部不能沒收時，以其財產抵償之。
五、末查，公訴意旨雖認被告甲○○另於八十九年十一月初某日涉嫌共同以一千元之
    代價販賣甲基安非他命一小包予證人乙○○，惟關於被告甲○○此部分犯行，經
    本院核閱全案卷證資料後，並無發現任何證據資料加以佐證，證人乙○○復於本
    院審理時，到庭證稱八十九年十一月初確僅向被告丙○○購買甲基安非他命等語
    （見本院九十年三月二十三日訊問筆錄），是在無其他積極證據證明被告甲○○
    此部分犯行之情形下，自不得即遽論被告甲○○有何公訴人所指之此部分販賣甲
    基安非他命犯行。惟公訴意旨既認被告甲○○此部分犯行與前揭論罪科刑之販賣
    第二級毒品罪間，屬裁判上一罪關係，爰不另為無罪之諭知，併此敘明。
據上論斷，應依刑事訴訟法第二百九十九條第一項前段，毒品危害防制條例第四條第
二項、第五項、第十八條第一項前段、第十九條第一項，刑法第十一條、第二十八條
、第五十六條、第四十七條、第二十六條前段，判決如主文。
本案經檢察官黃彩秀到庭執行職務。
中      華      民      國    九十      年      五      月      三      日
                                臺灣高雄地方法院刑事第七庭
                                  法  官 劉傑民
右正本證明與原本無異。
如不服本判決，應於判決送達後十日內，向本院提出上訴狀。
                                  書記官 黃琬婷
中      華      民      國    九十      年      五      月      三      日
附錄法條：
毒品危害防制條例第四條第二項、第五項
製造、運輸、販賣第二級毒品者，處無期徒刑或七年以上有期徒刑，得併科新台幣七
百萬元以下罰金。
前四項之未遂犯罰之。


司法院資訊處製作；財團法人民間司法改革基金會備份。
